【裁判字號】    91,交易,155
【裁判日期】    920421
【裁判案由】    過失傷害
【裁判全文】
臺灣宜蘭地方法院刑事判決                        九十一年度交易字第一五五號
    公  訴  人  臺灣宜蘭地方法院檢察署檢察官
    被      告  甲○○○
右列被告因過失傷害案件，經檢察官提起公訴（九十一年度偵字第二六七一號），本
院判決如左：
    主  文
甲○○○因過失傷害人，處有期徒刑參月，如易科罰金，以參佰元折算壹日。
    事  實
一、甲○○○於民國九十一年十月六日無照騎乘車號ＰＶＷ─九九一號機車，沿宜蘭
    縣冬山鄉○○路由廣興往梅花湖方向行駛，於同日中午十二時二十分許，途經冬
    山鄉○○路四六一號而左轉彎時，本應注意汽車行駛至交岔路口，轉彎車應讓直
    行車先行；而依當時有日間自然光線、路面狀態乾燥、無缺陷、無障礙物且視距
    良好均良好等情形觀之，又無不能注意之情事，仍疏未注意，在行經前揭無號誌
    之交岔路口而左轉進入梅花路四六一號太玄宮時，疏未暫停讓直行車輛先行，適
    乙○○騎乘ＵＸＵ─五九七號機車，亦疏未注意車前狀況，並隨時採取必要之安
    全措施，迎面直行而至，而甲○○○於左轉彎時未停讓直行之乙○○先行，雙方
    乃在前揭交叉路口發生碰撞，乙○○因此人、車倒地，受有左側鎖骨遠端骨折及
    左肩挫擦傷等傷害。
二、案經乙○○訴由宜蘭縣警察局羅東分局報告台灣宜蘭地方法院檢察署檢察官偵查
    起訴。
    理  由
一、訊據被告固不否認騎上開機車於前揭交叉路口左轉彎時與告訴人乙○○所騎之右
    揭機車發生碰撞，惟矢口否認有何過失，辯稱：伊當時是轉彎車，對方是直行車
    ，伊已經過了道路中間完成轉彎駛至告訴人車道路肩，才被告訴人機車撞到云云
    。經查：(1)右揭事實，業據告訴人於警訊、偵查及本院調查、審理中指訴綦詳，
    並有宜蘭縣警察局道路交通事故調查報告表、現場照片十張在卷可稽。而告訴人
    因此受有左側鎖骨遠端骨折及左肩挫擦傷等傷害，亦有財團法人羅許基金會羅東
    博愛醫院驗傷診斷書一紙存卷足憑。另被告未領有駕駛執照而騎乘機車乙情，亦
    據被告自承在卷。又被告於警訊時自承伊左轉彎駛入梅花路四六一號時，伊身體
    左腰際擦撞告訴人機車而肇事，復於審理時自承伊當時已經煞車停在告訴人車道
    上要讓告訴人機車先過（本院九十二年一月九日審理筆錄），再由被告機車受損
    照片觀之，被告機車右側並無撞擊痕跡（警卷第十一頁下方所附照片），倘如被
    告所辯已左轉駛至告訴人車道路肩始為告訴人機車所撞，則被告機車應有明顯撞
    擊痕跡。綜上，被告前開所辯，應無可採。(2)按汽車行駛至交叉路口，轉彎車應
    讓直行車先行，道路交通規則第一百零二條第一項第六款定有明文。被告於行經
    前揭路段轉彎時，本應注意上述規定，且依當時依當時有日間自然光線、路面狀
    態乾燥、無缺陷、無障礙物且視距良好均良好等情形觀之，又無不能注意之情事
    ，竟疏未注意停讓直行車先行，貿然左轉，以致告訴人受傷，被告應有過失，且
    其過失為本件車禍之肇事主因，並與告訴人所受傷害間，具有相當因果關係。又
    按汽車行駛時，駕駛人應注意車前狀況，並隨時採取必要之安全措施，亦為道路
    交通安全規則九十四條第三項所明定，告訴人駕駛機車疏未注意車前狀況，以致
    肇事，其對於本件車禍應為肇事次因，惟告訴人就肇事之發生雖與有過失，惟並
    不得以此解免被告之過失責任。(3)本案經送臺灣省基宜區車輛行車事故鑑定委員
    會鑑定亦同此認定，有該會九十二年二月二十四日基宜鑑字第九二００三三號函
    附之鑑定意見書附卷足參，本件事證明確，被告過失傷害犯行堪以認定。
三、核被告所為，係犯刑法第二百八十四條第一項之過失傷害罪。又被告無駕駛執照
    駕車，因而致人受傷，應依道路交通管理處罰條例第八十六條第一項加重其刑。
    爰審酌被告之過失程度、所生之危害、肇事後迄今尚未與被害人達成民事和解，
    及犯罪後態度等一切情狀，量處如主文所示之刑，並諭知易科罰金之折算標準。
據上論斷，應依刑事訴訟法第二百九十九條第一項前段，道路交通管理處罰條例第八
十六條第一項、第二百八十四條第一項前段、第四十一條第一項，罰金罰鍰提高標準
條例第一條前段、第二條，判決如主文。
本案經檢察官賴慶祥到庭執行職務。
中      華      民      國    九十二    年     四     月     二十一     日
                                      臺灣宜蘭地方法院刑事第二庭
                                          法  官  林  楨  森
右正本證明與原本無異。
如不服本判決，應於判決送達後十日內向本院提出上訴狀( 應附繕本 )。
                                          書記官  李  明  威
中      華      民國    九十二    年     四     月     二十二     日
附錄本案論罪科刑法條全文：
刑法第二百八十四條
因過失傷害人者，處六月以下有期徒刑、拘役或五百元以下罰金，致重傷者，處一年
以下有期徒刑、拘役或五百元以下罰金。


司法院資訊處製作；財團法人民間司法改革基金會備份。
